【裁判字號】    97,易,1937
【裁判日期】    970820
【裁判案由】    竊盜
【裁判全文】
臺灣板橋地方法院刑事判決              97年度易字第1937號
公  訴  人  臺灣板橋地方法院檢察署檢察官
被      告  甲○○
                    （現另案於臺灣臺北監獄臺北分監執行）
上列被告因竊盜案件，經檢察官提起公訴（97年度偵字第17010
號），本院判決如下：
    主  文
甲○○竊盜，累犯，處有期徒刑肆月；又攜帶兇器竊盜未遂，累
犯，處有期徒刑伍月，扣案之T 型扳手、老虎鉗、美工刀各壹支
及機車鑰匙陸把均沒收。應執行有期徒刑捌月，扣案之T 型扳手
、老虎鉗、美工刀各壹支及機車鑰匙陸把均沒收。
    事  實
一、甲○○前因竊盜案件，經本院於民國95年2 月27日以95年度
    簡字第894 號判處有期徒刑5 月，並於95年3 月30日確定；
    復因竊盜案件，經本院於95年5 月29日以95年度簡字第3020
    號判處有期徒刑6 月，並於95年6 月26日確定；又因詐欺案
    件，經本院於95年10月24日以95年度訴字第2612號判處有期
    徒刑7 月，並於95年11月27日確定；再因施用毒品案件，經
    本院於95年10月24日以95年度訴字第2819號判處有期徒刑1
    年，再經臺灣高等法院於96年2 月8 日以95年度上訴字第47
    92號判決駁回上訴確定，最後經最高法院於96年4 月12日以
    96年度台上字第1884號判決駁回上訴確定。上開後述三罪嗣
    經臺灣高等法院以96年度聲減字第1955號裁定減刑，並定應
    執行刑為有期徒刑11月確定，嗣經入監接續執行上開各罪後
    ，於96年10月22日執行完畢（起訴書誤載為同年11月7 日執
    畢）。
二、詎甲○○猶不知悔改，竟基於意圖為自己不法所有之竊盜犯
    意，於97年5 月28日凌晨5 時許，在臺北縣板橋市○○路27
    5 巷200 弄9 之1 號工寮內，竊取丁○○所有置放於該處之
    抽水發電機1 台，並以機車將該抽水發電機載離而得手。
三、甲○○又基於意圖為自己不法所有之竊盜犯意，於97年6 月
    2 日下午5 時35分許，在臺北縣板橋市○○路1 巷20號前，
    見丙○○所有之車牌號碼OXJ-338 號重型機車停放於上址，
    即以其所有之客觀上足對人之生命、身體、安全構成威脅，
    具有危險性之T 型扳手1 支，攪動該機車之電源鎖，欲竊取
    該機車，然在其行竊尚未得手之際，適為路人乙○○及路經
    之警員賴永豪發現，賴永豪即上前制止，並通知管區警員前
    來處理，嗣經管區警員到場後，當場扣得上開T 型扳手、其
    所有供本件犯罪所用或預備之機車鑰匙6 把及同具前述危險
    性之老虎鉗、美工刀各1 支，因而查獲上情。
四、案經丁○○、丙○○訴由臺北縣政府警察局板橋分局報告臺
    灣板橋地方法院檢察署檢察官偵查起訴。
    理  由
壹、證據能力方面：
    按「被告以外之人於審判外之言詞或書面陳述，除法律有規
    定者外，不得作為證據」，刑事訴訟法第159 條第1 項定有
    明文，此即學理上所稱「傳聞證據排除法則」。依上開法律
    規定，傳聞證據原則上固無證據能力，但如法律別有規定者
    ，即例外認有證據能力。又被告以外之人於審判外之陳述，
    雖不符同法第159 條之1 至第159 條之4 之規定，但經當事
    人於審判程序同意作為證據，法院審酌該言詞陳述或書面陳
    述作成時之情況，認為適當者，亦得為證據，此則據同法第
    159 條之5 第1 項規定甚明。鑒於採用傳聞證據排除法則之
    重要理由之一，係因傳聞證據未經當事人之反詰問予以覈實
    ，若當事人願放棄對原供述人之反對詰問時，原則上即可承
    認該傳聞證據之證據能力，而揆諸我國刑事訴訟法第159 條
    之5 之立法理由，除參照前述傳聞證據排除法則之基本法理
    外，亦參考日本刑事訴訟法第326 條之立法例，查日本刑事
    審判實務之運作，有關檢察官及被告均同意作為證據之傳聞
    書面材料或陳述，可直接援引該國刑事訴訟法第326 條作為
    傳聞例外之法律依據，僅在檢察官與被告不同意之情況下，
    乃須根據其他傳聞例外規定俾以斟酌該等書面材料或陳述是
    否具有證據能力，在當事人間無爭執之案件中，傳聞證據基
    本上均可依據前引規定提出於法院使用。職是之故，我國刑
    事訴訟法第159 條之5 之適用應可作同上之解釋。經查，本
    判決後開所引用之被告甲○○以外之人於審判外之陳述（包
    含書面陳述），固均屬傳聞證據，惟被告及公訴檢察官就前
    揭審判外陳述之證據能力，先後於本院準備程序及審判期日
    中均表示同意上開證據資料有證據能力，本院審酌上開證據
    資料製作時之情況，尚查無違法不當及證明力明顯過低之瑕
    疵，亦認為以之作為證據應屬適當，故揆諸前開法律規定與
    說明，爰逕依刑事訴訟法第159 條之5 第1 項規定，認前揭
    證據資料均例外有證據能力。
貳、實體方面：
  一、認定事實部分：
      訊據被告甲○○對於前開竊盜抽水發電機之犯行業已坦承
      不諱，且對其於前揭時、地確有出現在前揭機車所停放之
      現場，並坐在該機車上之事實，固均供承無訛，惟仍矢口
      否認有何竊盜機車之犯行，辯稱：我當時只是坐在機車上
      ，我並沒有拿東西去攪動機車電門鎖，證人賴永豪制止我
      並叫我把安全帽脫下來的時候，我們是面對面，我並沒有
      機會把工具藏在安全帽下面，證人乙○○或許只是看到我
      的手或腳在動，我不知道證人為何都說我是在偷車云云。
      經查：
    (一)前開竊盜抽水發電機之犯罪事實，業經被告於本院審理時
      坦承不諱；而前揭抽水發電機於上開時地遭竊，竊嫌並在
      現場遺留1 只皮夾之事實，亦經告訴人丁○○於警詢、偵
      查中指訴明確；嗣前揭抽水發電機於遭竊之後，被告確有
      重返現場尋找其所遺留之皮夾，而適為黃慶桐所目睹等情
      ，則經證人黃慶桐於警詢、偵查中證述綦詳。準此而論，
      足徵被告就此部分所為之自白核與事實相符，其自白應可
      採信。
    (二)被告雖否認前開竊盜機車之犯罪事實，並以前揭情詞置辯
      云云。惟證人賴永豪於警詢、偵查中均證稱：我看到被告
      形跡可疑，就沿路跟著被告，看到被告走到中正路1 巷20
      號前，並坐在統一超商前的一輛重型機車上，我距離被告
      約30公尺，看到被告有做開啟機車電門的動作，所以我就
      騎我機車繞到中正路21巷前叫住被告等語（參見偵查卷第
      21、22、65頁）；證人乙○○於警詢及本院審理時則均證
      稱：我於前揭時地看到被告從遠處走過來，他坐到一台機
      車上，他拿前揭T 型扳手，在攪動機車龍頭那邊的電門鎖
      ，當時他有戴安全帽，我和他的距離大約5 公尺左右，我
      不敢一直看被告，但我有瞄到他的時候，他就是在做這個
      動作，後來賴永豪就出面制止被告，並要他把安全帽脫下
      來，他在脫安全帽的時候，就把該T 型扳手藏在安全帽裡
      面，安全帽則放到便利商店門口運貨的籃子裡，但警察並
      沒有注意到，是後來我跟警察說，警察才找到的等語（參
      見偵查卷第19、20頁、本院97年8 月6 日審判筆錄第3 至
      6 頁），是依上開二位證人所證，業已清楚證述其等確有
      親眼目睹被告以前揭T 型扳手攪動機車電門鎖，意圖行竊
      之事實，經核其等先後及彼此所證大致相符，尚無矛盾或
      不合常情之處，審以其等與被告素不相識，並無任何嫌隙
      ，自無甘冒涉犯偽證罪之風險而蓄意構陷被告入罪之理，
      是以渠等上述所證自堪採信，而本件復有警方之搜索扣押
      筆錄、扣押物品目錄表各1 份、扣案物品暨現場照片5 幀
      在卷為佐及前揭T 型扳手、老虎鉗、美工刀各1 支、機車
      鑰匙6 把扣案可稽（稽之被告既未騎乘機車，何需攜帶6
      把機車在身上，且一次所攜高達6 把，益見其有藉此行竊
      他人機車之意圖甚明），足見被告所辯顯不足取，是其亦
      有前揭竊盜機車之事實無疑。
    (三)至被告固聲請本院調取前揭竊盜機車當時之現場監視錄影
      帶，再由本院當庭勘驗。惟經本院向臺北縣政府警察局板
      橋分局調取結果，該分局函覆略稱：經派員前往臺北縣板
      橋市自強里辦公室調閱案發地點監視錄影器畫面，辦公室
      表示該處地點監視器已損壞，故無法提供現場監視畫面等
      語，此有該分局97年7 月30日北縣警板刑字第0970030656
      號函暨該函所附之偵查報告、調閱監視錄影帶查訪表各1
      份在卷可稽。可知案發當時，因案發現場之監視錄影器損
      害，故無監視錄影畫面可供本院勘驗，爰即未能勘驗，特
      此敘明。又觀諸本院依被告聲請所調取之前揭機車電門鎖
      附近位置之照片，且依前揭卷附之偵查報告所載，該機車
      電門鎖並無遭嚴重破壞之情形，然縱認如此，並不表示被
      告即無以前揭T 型扳手攪動該電門鎖之合理可能；換言之
      ，亦有可能僅係因被告在以該T 型扳手攪動機車電門鎖之
      時，力道上並未粗猛為之，故該電門鎖周遭位置自無遭明
      顯破壞之情形，率難基此即執為對被告有利之認定。
    (四)綜上所述，足認被告確有本件竊盜抽水發電機及機車之犯
      罪事實，其上述所辯復無足採，是以本件事證已臻明確，
      其之犯行均堪認定。
  二、論罪科刑部分：
    (一)被告竊取前揭抽水發電機得手，核其此部分所為，係犯刑
      法第320 條第1 項之竊盜罪；又前揭扣案之T 型扳手、老
      虎鉗、美工刀各1 支，均係具有相當鋒利程度及硬度之金
      屬器具，並非細微不足以行兇之物，應屬客觀上足對人之
      生命、身體、安全構成威脅，具有危險性之兇器無疑；被
      告隨身攜帶此等兇器行竊，於尚未得手之前，因遭前揭證
      人發覺而報警查獲，遂未竊得任何財物，應屬未遂階段，
      是核被告此部分所為，則係犯刑法第321 條第2 項、第1
      項第3 款之攜帶兇器竊盜未遂罪。被告所犯上開二罪間，
      犯意各別，且係分別所為，自應分論併罰之。被告前有如
      犯罪事實欄所載之論罪科刑及執行完畢之紀錄，此有臺灣
      高等法院被告前案紀錄表1 份在卷可按，其受有期徒刑執
      行完畢，於5 年以內故意再犯本件最重本刑為有期徒刑以
      上之罪，均為累犯，應依刑法第47條第1 項規定，各加重
      其刑。被告竊盜前揭機車而未遂，酌依刑法第25條第2 項
      規定，減輕其刑，並依刑法第71條第1 項規定，就此部分
      竊盜犯行先加而後減之。
    (二)本院審酌被告正值青壯，自應依循正軌賺取財物，詎其不
      思此為，竟於短時間內接連為本件二次之竊盜行為，且乃
      攜帶兇器公然行竊前揭機車，損及各該告訴人之權益，亦
      破壞社會秩序，嗣被告於本院審理時仍矢口否認竊盜機車
      之犯行，飾詞圖卸其責，其所為自應分別受有相當程度之
      刑事非難；惟另考量被告於犯後已能坦承竊盜抽水發電機
      之犯行，兼衡其之犯罪動機、目的、智識程度非高及家庭
      經濟狀況僅為勉持等一切情狀，酌情分別量處如主文所示
      之刑，並定其應執行之刑，以資懲儆。又扣案之前揭T 型
      扳手、老虎鉗、美工刀各1 支及機車鑰匙6 把，乃係供本
      件竊盜機車所用或預備之物，且係被告所有，此經被告於
      本院審理時坦承在卷（至被告雖一再否認該T 型扳手為其
      所有，然依證人乙○○前揭所證，被告確持該T 型扳手行
      竊，足見該T 型扳手應係連同老虎鉗、美工刀各1 支及機
      車鑰匙6 把，均作為被告行竊工具之用，上開其餘工具、
      鑰匙既係被告所有，衡情該扳手亦應係被告所有無疑，被
      告否認為其所有，無非僅係事後卸責之詞），爰依刑法第
      38條第1 項第2 款規定，均併予宣告沒收。
據上論斷，應依刑事訴訟法第299 條第1 項前段，刑法第321 條
第2 項、第1 項第3 款、第320 條第1 項、第51條第5 款、第47
條第1 項、第25條第2 項、第38條第1 項第2 款，判決如主文。
本案經檢察官楊展庚到庭執行職務。
中    華    民    國    97    年    8     月    20    日
                  刑事第十二庭  法  官  陳信旗
以上正本證明與原本無異。
如不服本判決，應於送達後10日內敘明理由，向本院提出上訴狀
。
                                書記官  陳昭綾
中    華    民    國    97    年    8     月    21    日
附錄本判決論罪科刑之法條：
刑法第320 條
    意圖為自己不法之所有或第三人不法之所有，而竊取他人之
    動產者，為竊盜罪，處5 年以下有期徒刑、拘役或5 百元以
    下罰金。
    意圖為自己或第三人不法之利益，而竊佔他人之不動產者，
    依前項之規定處斷。
    前二項之未遂犯罰之。
刑法第321 條
    犯竊盜罪而有左列情形之一者，處6 月以上、5 年以下有期
    徒刑：
    一、於夜間侵入住宅或有人居住之建築物、船艦或隱匿其內
        而犯之者。
    二、毀越門扇、牆垣或其他安全設備而犯之者。
    三、攜帶兇器而犯之者。
    四、結夥三人以上而犯之者。
    五、乘火災、水災或其他災害之際而犯之者。
    六、在車站或埠頭而犯之者。
    前項之未遂犯罰之。


司法院資訊處製作；財團法人民間司法改革基金會備份。
